最高法院刑事判決　　　　　　　　　　　　　　　八十六年度台上字第七二九五號
　　上　 訴　 人　台灣高等法院檢察署檢察官
　　上訴人即被告　乙○○　男
　　　　　　　　　　　　　樓.
　　　　　　　　　甲○○　男
右上訴人等因被告等違反陸海空軍刑法案件，不服台灣高等法院中華民國八十六年十
月三日第二審判決（八十六年度上重訴字第三七號，起訴案號：台灣台北地方法院檢
察署八十五年度偵字第二三四一六、二五八三九號），提起上訴，本院判決如左：
    主  文
原判決撤銷，發回台灣高等法院。
    理  由
本件原判決撤銷第一審不當之判決，改判依牽連犯關係，從一重論處上訴人即被告乙
○○、甲○○連續結夥搶劫（乙○○為累犯）罪刑，固非無見。
惟查(一)搶劫他人而剝奪該人之行動自由時，是否於搶劫罪外，另成立妨害自由罪，須
就犯罪行為實施經過之全部情形加以觀察，如該妨害自由之行為已可認為搶劫行為之
手開始，應成立單一之搶劫罪，否則應認係妨害自由罪及搶劫罪之牽連犯。依原判
決事實欄二之(一)至(三)、(五)至(七)、(十)至(十二)事實所載，被告等之妨害被害人李焱等人自由
行為，或非可認為搶劫行為之手開始，或係於搶劫完成後之行為，乃原判決竟均未
論牽連犯妨害自由罪，尚有未合。(二)意圖供自己犯罪之用而持有手槍，嗣即執該槍強
劫，如其意圖所犯之罪包含強劫之犯罪在內，始可認其持有手槍與強劫兩罪有方法結
果之關係，依刑法第五十五條從一重處斷。原判決事實欄二之(八)至(十二)事實，係記載被
告等於八十五年十月七日晚十一、二時許，在台北市中正橋、華中橋下河濱公園內，
由乙○○收受綽號「潘仔明」之不詳姓名成年男子所交付具有殺傷力之改造點三八轉
輪手槍乙枝，未經許可，二人並基於犯意聯絡予以共同非法持有，將之藏匿於該公園
內某貨櫃屋地板下。嗣再持該支改造手槍為事實欄二之(八)至(十二)所載強劫行為。既未認
定被告等持有改造手槍之初，即係意圖供強劫之用，乃竟論被告等所犯持有手槍罪與
強劫罪，有方法結果之牽連閞係，已有未當。且彼等先後持有手槍屬繼續行為，原判
決論以連續犯，尤非適法。又被告等持有該改造手槍之初，如係意圖供強劫之用，該
手槍倘可供軍用，依槍砲彈藥刀械管制條例第十三條之一，應適用有較重處罰規定之
刑法第一百八十七條處罰，原審未調查該手槍是否可供軍用﹖遽認被告等係犯上開條
例第十條第三項之罪，亦有應於審判期日調查之證據未予調查之違法。(三)依原判決事
實欄二之(五)、(七)、(八)、(九)事實所載，被告等強劫過程中，均有傷害被害人，乃理由內
竟以彼等於劫財之際，並未傷害被害人，為依刑法第五十九條減輕其刑論據之一，其
所載事實與理由顯不相適合，自屬理由矛盾。(四)原判決理由雖謂被告乙○○先後所犯
陸海空軍刑法第八十三條、同法第八十四條及懲治盜匪條例第五條第一項之行為，被
告甲○○先後所犯陸海空軍刑法第八十四條，懲治盜匪條例第五條第一項之行為，為
連續犯，應以較重之陸海空軍刑法第八十四條結夥搶劫一罪論。然就被告等事實欄二
之(八)至(十二)事實所載強劫行為，論罪時既適用懲治盜匪條例第五條第一項科處，則盜匪
所得財物，未費失或尚未發還被害人部分，自應適用該條例第七條第一項諭知發還被
害人，乃原判決理由竟謂本件係適用陸海空軍刑法論處，並未適用懲治盜匪條例科處
，無庸適用該條例第七條規定，將盜匪所得財物為發還被害人之諭知，顯屬於法有違
。(五)原判決事實欄二之(十一)事實，既記載被告等同時強劫張豐益、張佩玲財物，則有無
刑法第五十五條想像競合犯規定適用，原判決未予論述，不無疏漏。上訴意旨雖未指
摘及此，但為本院得依職權調查之事項，應認有發回更審之原因。至原判決不另諭知
無罪部分，基於審判不可分原則，應併發回。而乙○○補呈上訴理由狀內所述本件尚
有共犯黃意中（見本院卷），是否屬實，於更審時應予調查。又意圖為自己或第三人
不法之所有，以不正方法由自動付款設備取得他人之物者，八十六年十月八日增訂公
布施行之刑法第三百三十九條之二設有處罰規定，而槍砲彈藥刀械管制條例亦於八十
六年十一月二十四日修正公布施行，於更審判決時，均應注意比較適用。
據上論結，應依刑事訴訟法第三百九十七條、第四百零一條，判決如主文。
中      華      民      國    八十六    年     十二     月     十一     日
                              最高法院刑事第九庭
                                  審判長法官  謝  家  鶴
                                        法官  羅  一  宇
                                        法官  花  滿  堂
                                        法官  陳  世  淙
                                        法官  劉  介  民
      右正本證明與原本無異
                                              書  記  官
中      華      民      國    八十六    年     十二     月     十七     日
                                                                        Ｅ
